【裁判字號】    97,交訴,144
【裁判日期】    980114
【裁判案由】    過失致死等
【裁判全文】
臺灣臺南地方法院刑事判決             97年度交訴字第144號
公  訴  人  臺灣臺南地方法院檢察署檢察官
被      告  丁○○
上列被告因公共危險等案件，經檢察官提起公訴（97年度偵字第
16706號）， 被告於準備程序進行中就被訴事實為有罪之陳述，
經本院合議庭裁定由受命法官獨任進行簡式審判程序後，判決如
下：
    主  文
丁○○服用酒類，不能安全駕駛動力交通工具而駕駛，處有期徒
刑參月；又從事業務之人，因業務上之過失致人於死，處有期徒
刑壹年貳月。應執行有期徒刑壹年參月，緩刑肆年。
    事  實
一、丁○○係捷民交通有限公司之送貨員，駕車為其完成主要業
    務所附隨之輔助事務，為從事業務之人，其明知酒後駕車易
    肇事致生危險，且飲酒後吐氣時酒精成份達每公升０．２５
    毫克以上者，不得駕車，到達每公升０．５５毫克以上者，
    駕車則有危害公共安全之虞，於民國九十七年九月二十六日
    二時至三時許，在彰化縣某處飲用含酒精成分之保力達後已
    達酒醉無法安全駕駛之程度，仍於同日四時許酒後駕駛車牌
    號碼６７７－ＨＹ號營業大貨車沿國道一號往南行駛，於九
    十七年九月二十六日七時五分許，途經臺南市○○區○○路
    北往南車道與安中路口時，當時之天候晴、日間自然光線、
    柏油乾燥路面、無缺陷、無障礙物，視距復屬良好，客觀上
    並無不能注意之情事，丁○○原應注意汽車行進中駕駛人應
    注意車前狀況，隨時採取必要安全措施，且應遵守道路交通
    號誌之指示行駛，竟疏於注意，且因酒後精神不濟，注意力
    降低，未留意前方車輛之動態及紅燈號誌表示停車之規定，
    而仍貿然往前行駛，迨見戊○○騎乘車牌號碼ＮＭＱ－９０
    ６號重型機車、丙○○騎乘車牌號碼ＺＹＣ－７００號輕型
    機車、蔡長明騎乘車牌號碼ＶＨＹ－８２８號輕型機車沿安
    中路東往西方向直行而來時，欲煞避已不及，其大貨車前方
    撞擊車牌號碼ＮＭＱ－９０６號重型機車、車牌號碼ＺＹＣ
    －７００號輕型機車、車牌號碼ＶＨＹ－８２８號輕型機車
    ，致戊○○受有左手手腕、手肘擦傷、左膝擦傷、右手拇指
    擦傷之傷害、丙○○受有頭部外傷合併頭皮下血腫、左間鈍
    挫傷之傷害（戊○○、丙○○二人過失傷害部分均未據告訴
    ）、蔡長明受有氣血胸、頭胸腹撞挫傷併雙肋骨折之傷害，
    蔡長明嗣經送醫急救後仍於同日七時三十分許，因氣血胸不
    治死亡。丁○○肇事後，在未有偵查犯罪職務之機關或公務
    員發覺其為犯罪人前，即向處理本件道路交通事故，尚不知
    肇事者為何人之臺南市警察局第三分局車禍處理小組警員供
    承其肇事犯罪，自首並接受裁判。嗣並經警方在現場對丁○○作呼氣酒精濃度測試時，發現其呼氣酒精濃度達每公升０
    ．６４毫克，已達無法安全駕駛之程度。
二、案經臺灣臺南地方法院檢察署檢察官據報相驗自動檢舉偵查
    起訴。
    理  由
一、訊據被告丁○○對於上揭犯罪事實坦承不諱，並據被害人蔡
    長明之家屬乙○○指訴，及證人戊○○、丙○○於警詢時證
    述在卷，復有臺南市警察局第三分局道路交通事故現場圖一
    紙、道路交通事故調查報告表(一)、(二)一份、道路交通事故現
    場蒐證照片六十三幀、刑法第一百八十五條之三案件測試觀
    察紀錄表一紙、汽機車駕駛人酒後生理協調平衡檢測紀錄表
    一紙及酒精濃度測試表一紙附卷（詳臺灣臺南地方法院檢察
    署九十七年度相字第一二七五號相驗卷第十八頁、第二十一
    頁、第二十二頁、第二十七頁至第六十一頁）可稽。又被害
    人蔡長明因本件車禍受有氣血胸、頭胸腹撞挫傷併雙肋骨折
    之傷害，嗣雖經送醫急救，仍於九十七年九月二十六日七時
    三十分許，因氣血胸不治死亡，有財團法人奇美醫院九十七
    年九月二十六日出具之被害人蔡長明之診斷證明書一紙在卷
    （詳前開相驗卷第十五頁）可憑，並經臺灣臺南地方法院檢
    察署檢察官督同法醫師相驗屬實，有勘驗筆錄、相驗屍體證
    明書、法醫驗斷書及相驗照片二十三幀附卷（詳前揭相驗卷
    第八十二頁、第八十八頁至第九十六頁、第一一０頁至第一
    一五頁）可憑。又被害人蔡長明係因本件車禍死亡，則被害
    人蔡長明之死亡與被告之過失行為間，顯有相當因果關係。
    綜此，本件被告服用酒類，不能安全駕駛動力交通工具而駕
    駛，及因業務過失致人於死之犯行，事證明確，應予依法論
    科。
二、按刑法上所謂業務，係指個人基於其社會地位繼續反覆所執
    行之事務，其主要部分之業務固不待論，即為完成主要業務
    所附隨之準備工作與輔助事務，亦應包括在內（最高法院七
    十一年台上字第一五五０號、八十九年台上字第八０七五號
    判例參照）。查被告平日受僱於捷民交通有限公司擔任送貨
    員，工作需駕車用以載運貨物，業據被告供承在卷，足見駕
    車為被告完成主要業務所附隨之輔助事務，揆諸上揭判例意
    旨，足認被告為從事駕駛業務之人。是核被告丁○○所為，
    係犯刑法第一百八十五條之三服用酒類，不能安全駕駛動力
    交通工具而駕駛罪，及同法第二百七十六條第二項之業務過
    失致死罪。被告所犯上開二罪間，犯意各別，行為互殊，罪
    名不同，應分論併罰。被告為汽車駕駛人，其酒醉駕車因而
    致人死亡，依法應負刑事責任，應依道路交通管理處罰條例
    第八十六條第一項規定，就其所犯業務過失致死罪部分加重
    其刑。又被告肇事後，在未有偵查犯罪職務之機關或公務員
    發覺其為犯罪人前，即向處理本件道路交通事故，尚不知肇
    事者為何人之臺南市警察局第三分局車禍處理小組警員供承
    其肇事犯罪，自首並接受裁判等情，有臺南市警察局第三分
    局道路交通事故肇事人自首情形紀錄表一紙在卷（詳前揭相
    驗卷第六十三頁）可憑，爰依刑法第六十二條前段之規定，
    就其所犯業務過失致死罪部分減輕其刑。被告就業務過失致
    人死罪部分，同時具有加重減輕事由，爰依刑法第七十一條
    第一項之規定，先加後減其刑。爰審酌被告酒後已不能安全
    駕駛動力交通工具，而仍駕駛上開營業大貨車上路，嚴重危
    及行車及其他用路人之安全，且因此肇事致人死傷，並審酌
    其品性、生活狀況、國中畢業之智識程度，及被告酒醉駕駛
    上開營業大貨車上路，未能遵守道路交通安全規則，一時疏
    忽肇事致被害人蔡長明死亡，造成生命喪失而無從彌補之過
    失情節及過失程度，惟業與被害人蔡長明之家屬乙○○、蔡
    吳秀妹、蔡正隆等人達成和解賠償損害（賠償金額共計新臺
    幣三百六十一萬元），有臺南縣永康市調解委員會九十七年
    十月一日９７年民調字第０３３５號調解筆錄一份附卷（詳
    前揭相驗卷第一０三頁）足稽，及被告犯後坦承犯行態度尚
    佳等一切情狀，分別量處如主文所示之刑，並定應執行之刑
    ，以資懲儆。末查，被告未曾因故意犯罪受有期徒刑以上刑
    之宣告，有臺灣臺南地方法院檢察署刑案資料查註紀錄表及
    臺灣高等法院被告全國前案紀錄表各一份附卷可稽，其因一
    時疏失致罹刑章，且已與被害人蔡長明之家屬乙○○、蔡吳
    秀妹、蔡正隆等人達成和解賠償損害，經此科刑之教訓，已
    足資警惕，信無再犯之虞，本院因認其所受宣告之刑，以暫
    不執行為適當，併予宣告緩刑四年，以啟自新。
據上論斷，應依刑事訴訟法第二百九十九條第一項前段、第二百
七十三條之一第一項，刑法第一百八十五條之三、二百七十六條
第二項、第六十二條前段、第五十一條第五款、第七十四條第一
項第一款，道路交通管理處罰條例第八十六條第一項，刑法施行
法第一條之一，判決如主文。
本案經檢察官甲○到庭執行職務。
中    華    民    國    98    年     1    月    14    日
                        交通法庭  法  官  陳金虎
以上正本證明與原本無異。
如不服本判決應於收受本判決後10日內向本院提出上訴書狀，並
應敘述具體理由。如未敘述上訴理由者，應於上訴期間屆滿後20
日內向本院補提理由書狀（均須按他造當事人之人數附繕本）「
切勿逕送上級法院」。
                                  書記官  蔡明峰
中    華    民    國    98    年    1     月    14    日
附錄本案論罪科刑法條全文：
中華民國刑法第一百八十五條之三
服用毒品、麻醉藥品、酒類或其他相類之物，不能安全駕駛動力
交通工具而駕駛者，處一年以下有期徒刑、拘役或科或併科十五
萬元以下罰金。
中華民國刑法第二百七十六條：
因過失致人於死者，處二年以下有期徒刑、拘役或二千元以下罰
金。
從事業務之人，因業務上之過失犯前項之罪者，處五年以下有期
徒刑或拘役，得併科三千元以下罰金。


司法院資訊處製作；財團法人民間司法改革基金會備份。
